臺灣苗栗地方法院行政訴訟判決  
111年度交字第51號
111年6月28日辯論終結
原      告  正昇汽車運輸股份有限公司

法定代理人  黃惠鈺  
訴訟代理人  何信旻  
被      告  交通部公路總局新竹區監理所

代  表  人  吳季娟  
訴訟代理人  賴姿伶  
上列當事人間交通裁決事件，原告不服被告於民國111年4月28日
竹監苗字第54-ZXVA11122號裁決，提起行政訴訟，本院判決如下
：
    主  文
原告之訴駁回。
訴訟費用新臺幣300元由原告負擔。
    事實及理由
壹、爭訟概要：訴外人劉世章駕駛原告所有車號000-0000號營業
    貨運曳引車附掛車號000-0000號營業半拖車，於民國110年1
    1月19日下午5時8分許，行經國道3號南下115公里處時，經
    內政部警政署國道公路警察局第二公路警察大隊後龍分隊（
    下稱舉發機關）員警發現該車疑似嚴重超載而攔停，令上開
    車輛之駕駛人至國道3號南向122.2公里後龍地磅站過磅，過
    磅總重46.68噸，核定總重為35噸，經舉發機關於同日製發
    舉發違反道路交通管理事件通知單，上載違規事實為「裝載
    總（聯結）重量35噸，經過磅46.68噸，超載11.68噸（載運
    貨物，逾核定總重量）」，再經被告於111年4月28日製發裁
    決書（竹監苗字第54-ZXVA11122號），以「汽車裝載貨物
    超過核定之總重量、總聯結重量」為由，依道路交通管理處
    罰條例（下稱道交條例）第29條之2第1、3項規定，處原告
    罰鍰新臺幣（下同）34,000元，並記汽車違規紀錄1次（下
    稱原處分），原告不服原處分而提起本訴。
貳、實體部分
一、原告主張：無論超載與否，駕駛人雖有依法配合過磅義務，
    然道交條例第29條之2第4項業已規定取締地點與地磅之距離
    為5公里內路段，然舉發機關執意於國道3號南下115公里處
    取締，該處距離國道3號南向122.2公里後龍地磅站為7.2公
    里，已逾規定之5公里，非於許可取締距離內，取締違反行
    政法恣意禁止原則，屬執法不當行為，取得證據不具證據能
    力等語。並聲明：原處分撤銷。
二、被告則以：經被告審視舉發機關所提供之資料，原告上開車
    輛超載明確，而本件係依道交條例第29條之2第1、3項規定
    處罰汽車裝載超重行為，與同條第4項處罰逃磅行為，二者
    處罰目的不同，若逃避過磅點未在設有地磅處所5公里內路
    段，固不得依同條第4項規定處罰，然非該地磅處所5公里內
    路段無固定式地磅，即不得強制過磅，兩者不應混淆，原告
    就此容有誤會，原告之訴為無理由等語，資為抗辯。並聲明
    ：原告之訴駁回。
三、兩造協議簡化爭點如下（交字卷〈下同〉第116至117頁，不爭
    執事項並有所列相關證據可佐，堪信為真實）：
  ㈠不爭執事項
  ⒈訴外人劉世章駕駛原告所有車號000-0000號營業貨運曳引車
    附掛車號000-0000號營業半拖車（第55、57頁汽車、拖車車
    籍查詢），於110年11月19日下午5時8分許，行經國道3號南
    下115公里處時，經舉發機關員警發現該車疑似嚴重超載而
    攔停，令上開車輛之駕駛人至國道3號南向122.2公里後龍地
    磅站過磅，過磅總重46.68噸，核定總重為35噸（第65至69
    頁內政部警政署國道公路警察局第二公路警察大隊函文及所
    附超載資料表）；經舉發機關於同日製發舉發違反道路交通
    管理事件通知單，上載違規事實為「裝載總（聯結）重量35
    噸，經過磅46.68噸，超載11.68噸（載運貨物，逾核定總重
    量）」（第51頁通知單），其後於同年月26日送達原告（第
    109頁送達證書）。
  ⒉被告於111年4月28日製發裁決書（竹監苗字第54-ZXVA11122
    號），以「汽車裝載貨物超過核定之總重量、總聯結重量
    」為由，依道交條例第29條之2第1、3項規定，處原告罰鍰3
    4,000元，並記汽車違規紀錄1次（第53頁裁決書，即原處分
    ），該裁決書並於同日送達原告（第59頁送達證書）。
  ⒊依違反道路交通管理事件統一裁罰基準及處理細則之附件違
    反道路交通管理事件統一裁罰基準表，違反道交條例第29條
    之2第1、3項規定，於期限內繳納或到案聽候裁決者之裁罰
    基準依據條文法定罰鍰額度計算裁處，該條之法定罰鍰額度
    為1萬元，超載逾10公噸至20公噸以下者，以總超載部分，
    每1公噸加罰2,000元（未滿1公噸以1公噸計算），並記汽車
    違規紀錄1次（第29頁）。
  ㈡爭執事項
  ⒈舉發機關於國道3號南下115公里攔停原告上開車輛，是否適
    法？
  ⒉原告請求撤銷原處分，有無理由？  
四、本院之判斷
  ㈠爭點一：
  ⒈按汽車裝載貨物超過核定之總重量、總聯結重量者，處汽車
    所有人罰鍰，並記汽車違規紀錄1次，法定罰鍰額度為1萬元
    ，超載逾10公噸至20公噸以下者，以總超載部分，每1公噸
    加罰2,000元，未滿1公噸以1公噸計算（道交條例第29條之2
    第1、3項）。則依不爭執事項⒈，劉世章當日駕駛原告所有
    上開車輛之核定總重為35噸，然經過磅總重為46.68噸，顯
    有超過核定總重量達11.68噸之事實無疑。
　⒉原告雖主張前詞，然按道路交通管理之稽查，違規紀錄，由
    交通勤務警察，或依法令執行交通稽查任務人員執行之（道
    交條例第7條第1項），從而舉發機關本即具有道路交通管理
    之稽查權限，礙無何稽查距離、位置之限制，且舉發機關就
    疑似超載車輛，選擇以令駕駛人至最近地磅處所過磅之稽查
    方式，客觀上足以精確確認有無超載及超載重量，且並未加
    諸駕駛人過重義務，難認有何不當行使稽查權限之情狀；又
    按汽車裝載貨物行經設有地磅處所5公里內路段，未依標誌
    、標線、號誌指示或不服從交通勤務警察或依法令執行交通
    稽查任務人員之指揮過磅者，處汽車駕駛人9萬元罰鍰，並
    得強制其過磅（道交條例第29條之2第4項），足見該項中「
    行經設有地磅處所5公里內路段」規定，係屬處罰逃磅行為
    之法定構成要件，而非規範舉發機關為道路交通管理稽查之
    位置、距離限制，原告徒憑己意曲解上開規範意旨欲為有利
    於己之認定，殊難採納，自難認舉發機關稽查原告上開車輛
    時，有何違反行政法恣意禁止原則之情狀，舉發機關所提出
    之舉發資料，自得作為本件認定違規事實之基礎。
  ㈡爭點二：
　　綜上，依本院上開認定，劉世章當日駕駛原告所有上開車輛
    經過磅總重為46.68噸，顯有超過核定總重量達11.68噸之客
    觀情狀，從而被告依道交條例第29條之2第1、3項規定，對
    原告裁罰如不爭執事項⒉所示原處分，經核於法相符，並無
    原告所指違法之處，且與不爭執事項⒊統一裁罰基準表一致
    ，原告訴請撤銷原處分為無理由，應予駁回。
五、本件事證已臻明確，兩造其餘攻擊防禦方法及訴訟資料，經
    本院審酌後核於本判決結果不生影響，爰不逐一論述，併此
    敘明。
六、本件第一審裁判費為300元，依行政訴訟法第98條第1項本文
    規定，應由敗訴之原告負擔，併依同法第237條之8第1項規
    定，確定第一審訴訟費用額如主文第2項所示。
七、結論：本件原告之訴為無理由，依同法第195條第1項後段規
    定，判決如主文第1項所示。
中　　華　　民　　國　　111 　年　　6 　　月　　29　　日
                  行政訴訟庭　法　官　劉奕榔
以上正本係照原本作成。
如不服本判決，應於判決送達後20日內，向本院提出上訴狀並表
明上訴理由（原判決所違背之法令及其具體內容或依訴訟資料可
認為原判決有違背法令之具體事實），其未載明上訴理由者，應
於提出上訴後20日內向本院補提理由書（上訴狀及上訴理由書均
須按他造人數附繕本，如未按期補提上訴理由書，則逕予駁回上
訴），並應繳納上訴裁判費新臺幣750元。
中　　華　　民　　國　　111 　年　　6 　　月　　29　　日
                              書記官  郭娜羽